【裁判字號】    88,訴易,56
【裁判日期】    890111
【裁判案由】    侵權行為損害賠償
【裁判全文】
臺灣高等法院民事判決  八十八年度訴易字第五十六號
      原      告  乙○○
      法定代理人  吳美雲
                  曾盛錦
      被      告  甲○○
右當事人間因原告提起刑事附帶民事訴訟，請求侵權行為損害賠償事件，經本院刑事
庭裁定移送，爰判決如左︰
    主  文
被告應給付原告新臺幣壹拾貳萬捌仟捌佰貳拾元，及自民國八十八年七月八日起，至
清償日止，按年息百分之五計算之利息。
原告其餘之訴駁回。
訴訟費用由被告負擔三分之二，餘由原告負擔。
    事  實
甲、原告方面：
一、聲明：求為判決：(一)被告應給付原告新臺幣  (下同)四十四萬九千二百三十元，
    及自附帶民事訴訟訴狀繕本送達被告翌日即民國（下同）八十八年七月八日起至
    清償日止，按年息百分之五之利息。(二)願供擔保請准宣告假執行。
二、陳述：
  (一)被告於八十七年七月三十一日中午十二時二十分許，騎乘車號ＧＫＱ─二五二號
    機車，行經台北市○○○道二五○巷口前一、二十公尺之設有中央分向管制線之
    道路時，應注意並能注意，竟疏未注意依限速四十公里之規定行駛，而以時速六
    十公里之速度超速行駛，且又未注意車前狀況，採取必要之安全措施，致撞及沿
    仰德大道徒步行走，正擬穿越道路之行人即原告，致原告受有頭部外傷合併左顳
    骨開放性壓迫性骨折、左顳頭皮撕裂傷及左耳血漏等傷害。被告因此所涉及刑責
    部分，業經刑事法院依過失傷害罪名，判處拘役五十九日確定。
  (二)原告受傷後，在醫院治療，計支付醫療費用四萬三千二百三十元及看護費用一萬
    六千元。
  (三)原告因受傷，須調養六個月以上，每日以五百元計算療養費，則共計須支出療養
    費用九萬元。
  (四)原告因身體受傷，致精神、肉體感受莫大痛苦，爰請求賠償慰藉金三十萬元。
三、證據：提出醫療費用收據一件為證。
乙、被告方面：
一、聲明：原告之訴及假執行之聲請均駁回。
二、陳述：
（一）被告雖有過失撞傷原告之行為，惟原告疏未注意道路之狀況，即貿然穿越道路
      ，亦與有過失，自有過失相抵原則之適用。
（二）被告願賠償原告支出之醫療費用，但其他看護費用及療養費用，因原告未提出
      單據，則無法賠付。
（三）原告請求賠償之慰藉金額過高，被告無法負擔。
丙、本院依職權調閱本院八十八年度交上易字第二三二號被告過失傷害刑事偵審全卷
    。
    理    由
一、本件原告起訴主張：被告於八十七年七月三十一日中午十二時二十分許，騎乘車
    號ＧＫＱ─二五二號機車，行經台北市○○○道二五○巷口前一、二十公尺之設
    有中央分向管制線之道路時，應注意並注意，竟疏未注意依限速四十公里之規定
    行駛，而以時速六十公里之速度超速行駛，且又未注意車前狀況，採取必要之安
    全措施，致撞及沿仰德大道徒步行走，正擬穿越道路之行人即原告，致原告受有
    頭部外傷合併左顳骨開放性壓迫性骨折、左顳頭皮撕裂傷及左耳血漏等傷害之事
    實，為被告所不爭執，而被告因此所涉及刑責部分，亦經刑事法院依過失傷害罪
    名，判處拘役五十九日確定，有本院八十八年度交易字第二三二號刑事判決附卷
    可證，自堪認為真實。則原告本於侵權行為之法則，請求被告負損害賠償責任，
    自屬有據。惟被告抗辯原告於穿越道路時，亦疏未注意道路狀況，即貿然穿越道
    路，致發生本件侵權行為之結果，亦與有過失等語，經查本件車禍發生時，肇事
    地點之視野良好，而原告係在準備橫越道路，於快接近道路中央分線時，雖看見
    被告騎乘機車駛來，惟已閃避不及，致為被告所騎乘之機車所撞及（見臺灣士林
    地方法院八十八年度交易字第三○號刑事卷第十二頁原告之陳述），倘原告於橫
    越道路前，如能稍加注意，應可及早察覺道路上有被告騎乘機車駛來，而當時亦
    無不能注意之情事，詎原告竟疏未注意，貿然進入快車道穿越道路，致發生本件
    車禍傷害之結果，是被告抗辯原告與有過失等語，自為可取，且此亦為刑事法院
    所確定之事實（見本院卷附之本院刑事判決）。查本件被告計有違規超速行駛及
    疏未注意車前狀況之過失，而原告亦有疏未注意道路狀況之過失，故本件被告應
    負三分之二之過失責任，原告應負三分之一之過失責任。
二、茲所應審酌者，厥為原告所得請求被告賠償之金額究為若干，爰分述如左：
（一）關於醫療費四萬三千二百三十元部分：此部分業據原告提出收據一件為證（見
      本院卷內證物袋），且為被告所不爭執，自屬治療上之必要費用，自屬有據。
（二）關於看護費用一萬六千元及療養費九萬元部分：此部分均未據原告提出任何證
      據資料以資證明，自屬無據。至原告另提出購買中藥藥材支出六萬九千六百元
      之收據，請求被告給付該部分之費用，惟原告並不能證明該單據所列之藥材高
      麗參、冬蟲夏草等係屬治療上之必要費用，亦屬無據。
（三) 關於慰藉金部分；按不法侵害他人之身體、健康者，被害人雖非財產上之損害
      亦得請求賠償相當之金額，民法第一百九十五條第一項前段定有明文。查原告
      因被告之前開過失不法侵害行為，致其身體受有前開傷情，精神上感受莫大痛
      苦，不言可喻，自得請求被告賠償非財產上損害之慰藉金，爰斟酌兩造之身分
      、地位及經濟狀況（見本院卷第二四頁）以及原告所感受之痛苦等一切情狀後
      ，認以十五萬元為適當。
（四）綜上所述，原告所受損害之金額固 為十九萬三千二百三十元（其計算式為：
      150000+43230=193230），惟因其須負擔三分之一之過失責任，爰依民法第二
      百十七條第一項規定，減輕被告賠償金額為十二萬八千八百二十元（其計算式
      為：193230X2/3=128820）。
三、從而，原告基於侵權行為之法則，請求被告賠償十二萬八千八百二十元及自八十
    八年七月八日起至清償日止，按年息百分之五計算之利息部分，洵屬正當，應予
    准許；至超過上開部分原告所為之請求，即屬不應准許。
四、假執行之聲請：
    關於原告就勝訴部分所為假執行之聲請，因本件所命被告給付之金額未逾銀元三
    十萬元，經此判決後，即告確定，自無宣告假執行之必要；至原告就敗訴部分所
    為假執行之聲請，已因失所附麗，不應准許。
五、據上論結：本件原告之訴為一部有理由，一部無理由，依民事訴訟法第七十九條
    但書，判決如主文。
中      華      民      國    八十九    年    一      月      十一      日
                                  臺灣高等法院民事第十三庭
                                      審判長法  官  林  鄉  誠
                                            法  官  劉  清  景
                                            法  官  謝  碧  莉
右正本係照原本作成。
不得上訴。
中      華      民      國    八十九    年       一     月      十四    日
                                            書記官  曹  聖  德


司法院資訊處製作；財團法人民間司法改革基金會備份。
